臺灣高等法院臺中分院民事裁定
111年度訴聲字第3號
聲  請  人  謝侑恩  
訴訟代理人  陳偉捷  
相  對  人  陳筱筠  



訴訟代理人  蘇文俊律師
上列聲請人因與相對人間請求所有權移轉登記事件(本院111年上
易字第379號)，聲請許可為訴訟繫屬事實之登記，本院裁定如下
：
    主  文
聲請駁回。
    理  由
一、聲請意旨略以：
　㈠聲請人於民國108年7月11日與相對人共同出資，向訴外人陳○
    志購買坐落彰化縣○○市○○段0000地號土地應有部分438/1000
    0，以及其上同段0000建號建物應有部分全部（以下合稱系
    爭不動產），因當時聲請人工作未滿半年，無法辦理銀行貸
    款，所以兩造約定系爭不動產全部借用相對人之名義登記。
    詎聲請人於110年3月要求相對人移轉系爭不動產一半產權(
    下稱系爭不動產權利)時，相對人拒不配合，爰終止兩造間
    之借名登記契約，並依據民法179條，以及類推適用541條第
    2項規定，請求相對人移轉系爭不動產權利予聲請人。
　㈡本件經原審判決聲請人勝訴在案，現由本院審理中。為免相
    對人於本案訴訟繫屬期間，擅自處分系爭不動產，致聲請人
    私法上地位受有侵害之危險，爰依民事訴訟法第254條第5項
    規定，請求准為訴訟繫屬事實之登記。　
二、按訴訟標的基於物權關係，且其權利或標的物之取得、設定
    、喪失或變更，依法應登記者，於事實審言詞辯論終結前，
    原告得聲請受訴法院以裁定許可為訴訟繫屬事實之登記，民
    事訴訟法第254條第5項定有明文。準此，法院裁定許可為訴
    訟繫屬事實之登記，限於繫屬中之訴訟以物權關係為訴訟標
    的，且其權利或標的物之取得、設定、喪失或變更，依法應
    登記者，始在適用之列。倘訴訟標的法律關係，為債之關係
    者，或其權利或標的物之取得、設定、喪失或變更，非依法
    應登記者，即與前揭規定之要件不符，法院不得裁定許可為
    訴訟繫屬事實之登記。又所謂借名登記，乃當事人約定，一
    方（借名者）經他方（出名者）同意，而將自己之財產以他
    方名義登記，而仍由自己管理、使用、處分，他方允就該財
    產為出名登記之契約。借名登記財產於借名關係存續中，乃
    登記為出名人之名義，在該財產回復登記為借名人名義以前
    ，借名人尚無所有物返還請求權可資行使，是借名者於依借
    名登記契約行使權利並取得財產所有權移轉登記前，尚無從
    基於所有權行使權利。
三、經查，聲請人於本案訴訟主張其與相對人間就系爭不動產有
    借名登記關係存在，嗣因相對人拒絕移轉登記系爭不動產之
    權利予聲請人，故依民法第179條、541條第2項規定，請求
    相對人移轉系爭不動產權利予聲請人。聲請人既係以借名人
    之身分，本於借名登記關係終止後，依不當得利及委任之法
    律關係，而為返還移轉登記請求，其訴訟標的法律關係為債
    之關係，並非基於物權關係而為請求，依前揭說明，與民事
    訴訟法第254條第5項之要件不符，是其聲請許可為訴訟繫屬
    事實之登記，於法不合，應予駁回，爰裁定如主文。
中　　華　　民　　國　　111 　年　　9 　　月　　14　　日
　　            民事第七庭    審判長法　官 吳美蒼
　　　　　　　　　　　　　　        法　官 唐敏寶
　　　　　　　　　　　　　　　      法　官 高英賓
正本係照原本作成。
不得抗告。

                                    書記官 林賢慧

中　　華　　民　　國　　111 　年　　9 　　月　　14　　日